【裁判字號】    92,易,1660
【裁判日期】    920814
【裁判案由】    贓物
【裁判全文】
臺灣板橋地方法院刑事判決                        九十二年度易字第一六六號
    公  訴  人  臺灣板橋地方法院檢察署檢察官
    被      告  丙○○
右列被告因贓物案件，經檢察官提起公訴（九十一年度偵字第一四一七三號），本院
判決如左：
    主  文
丙○○無罪。
    理  由
一、公訴意旨略以：被告丙○○於民國（下同）九十年十一月底某日，明知乙○○所
    有之臺北區中小企業銀行中和分行一三六八二─一號，票號為ＰＹ000000
    0號，面額為新臺幣（下同）五萬元之支票一紙，係來路不明之贓物，竟仍竟意
    圖為自己不法之所有，於臺北縣板橋市○○路二五七巷一弄二之二號之住處，向
    姓名年籍不詳之成年男子收受之，並將之轉交不知情之馬文通使用，嗣為警循線
    查獲，因認被告丙○○涉有刑法第三百四十九條第一項之收受贓物罪嫌云云。
二、公訴人認被告丙○○涉有收受贓物罪嫌，無非係以證人乙○○、馬文通、陳桂英
    、邵永林於警訊時之證詞及證人陳國勇於偵查時之供詞，並認被告對於支票來源
    之供述反覆不一，與常情不符等語，為其論據。訊據被告堅決否認有收受贓物犯
    行，並辯稱：因為之前甲○○欠伊大約七、八萬元，所以甲○○拿本案之面額五
    萬元支票還伊，甲○○說是他老闆給他的，伊並不知道該支票係贓物等語。
三、按犯罪事實應依證據認定之，無證據不得認定其犯罪事實，又不能證明被告犯罪
    者，應諭知無罪之判決，刑事訴訟法第一百五十四條第二項、第三百零一條第一
    項定有明文。而刑事訴訟法第一百六十一條已於九十一年二月八日修正公布，其
    第一項規定：檢察官就被告犯罪事實，應負舉證責任，並指出證明之方法，因此
    檢察官對於起訴之犯罪事實，應負提出證據及說服之實質舉證責任，倘所提出之
    證據，不足為被告有罪之積極證明，或其指出證明之方法，無從說服法院以形成
    被告有罪之心證，基於無罪推定之原則，自應為被告無罪判決之諭知，最高法院
    九十二年台上字第一二八號判例可資參照。又當事人得聲請法院調查證據，而法
    院為發見真實，亦得依職權調查證據，但限於維護公平正義或對被告之利益有重
    大關係之事項為限，修正刑事訴訟法第一百六十三條第一、二項定有明文。故法
    院固得依職權調查證據，但並無蒐集證據之義務。蒐集證據乃檢察官或自訴人之
    職責，事實審法院應以調查證據為其主要職責，其調查之範圍，亦以審判中所存
    在之一切證據為限，案內不存在之證據，即不得責令法院為發現真實，應依職權
    從各方面蒐集證據（最高法院九十一年度臺上字第五八四六號判決可資參照）。
四、經查，證人甲○○於本院審理時到庭證稱：在九十年十月時，被告打電話找伊要
    錢，因為伊欠他七萬多元，當時伊在三峽鎮作廢衣回收，伊有撿到一張本案的支
    票，所以伊就將本案的支票拿給被告，伊跟被告說是伊之老闆給伊的等語（見本
    院九十二年七月九日訊問筆錄），核與被告所辯稱：甲○○欠伊大約七、八萬元
    ，所以甲○○拿本案之面額五萬元支票還伊，甲○○說是他老闆給他的等語，尚
    屬相符，雖被告於警訊時供稱：係「陳國隆」借本案支票給伊等語（見偵查卷第
    六頁背面），復於偵查初訊時供稱：支票係陳國勇借伊的等語（見偵查卷第一０
    二頁背面），惟被告於檢察官最後一次訊問時即已供明：是甲○○拿支票給伊，
    因伊不知其名，叫人去查，他是六十五年生等語（見偵查卷第一０五頁背面），
    而被告亦於本院審理時供稱：當初伊不知道給伊支票的人名字是陳國勇或是甲○○，之後伊請伊家人查證，才知道是甲○○等語（見本院九十二年七月三十一日
    審判筆錄），而衡諸現代社會交易頻繁，一般人不可能對於與他人之每一筆金錢
    往來細目均能記憶無訛，則被告於詳加查證後，方於最後一次偵查訊問及本院審
    理時供述本件支票之正確來源，尚與常情不悖，自不能僅憑被告對於本件支票來
    源尚未能完全查證前之警訊、偵查初訊時供述，即遽認被告對於本件支票係屬來
    源不明之贓物有所認識，況證人甲○○之前揭證詞，亦明確供承其有侵占本件支
    票之犯行，其所為證詞應無匿飾之理，應屬可採，足認甲○○於拾獲本件支票後
    ，係因償還借款而交付本件支票予被告，且於交付當時向被告聲稱係其老闆所給
    ，則尚不能認被告主觀上對該支票係甲○○所侵占之贓物乙節有所認識，至證人
    乙○○、馬文通、陳桂英、邵永林於警訊時之證詞，充其量僅能證明本件支票係
    由乙○○所失竊，及該支票係被告輾轉交由馬文通、陳桂英、邵永林所提示交換
    ，而證人陳國勇之偵查時證詞，亦僅能證明該支票非陳國勇交予被告，均無法遽
    認被告有公訴意旨所指收受贓物犯行。綜上所述，檢察官對於本件所起訴之被告
    收受贓物犯罪事實，依其所提證人乙○○、馬文通、陳桂英、邵永林於警訊時之
    證詞及證人陳國勇於偵查時之證詞，均不足為被告有罪之積極證明，且無從說服
    本院以形成被告有罪之心證，揆諸前揭說明，基於無罪推定之原則，自應為被告
    無罪判決之諭知。
五、至甲○○所涉刑法第三百三十七條之侵占罪部分，應由檢察官另行依法處理。
據上論斷，應依刑事訴訟法第三百零一條第一項，判決如主文。
本案經檢察官壽勤偉到庭執行職務
中      華      民      國  九十二    年      八      月     十四     日
                                      臺灣板橋地方法院刑事第六庭
                                          法  官  林海祥
右正本證明與原本無異。
如不服本判決，應於判決送達後十日內，向本院提出上訴狀。
                                          書記官  陳映孜
中      華      民      國    九十二    年      八      月     十四     日


司法院資訊處製作；財團法人民間司法改革基金會備份。
